臺灣屏東地方法院刑事判決　　　　　　　　　　　　　九十三年度訴字第三五０號
　　公　訴　人　臺灣屏東地方法院檢察署檢察官
　　被　　　告　丙○○　男　三.
右列被告因詐欺案件，經檢察官提起公訴（九十三年度偵字第一二七六號），及臺灣
高雄地方法院檢察署檢察官移送併案審理（九十三年度偵字第二０五六二號），本院
裁定改依簡式審判程序審理，判決如左：
    主   　 文
丙○○幫助意圖為自己不法之所有，以詐術使人將本人之物交付，累犯，處有期徒刑
肆月，如易科罰金，以佰元折算壹日。
    事　　　實
一、丙○○曾於民國九十年間因贓物案件，經本院判處有期徒刑四月確定，於九十一
    年二月二十八日執行完畢。詎其猶不知悔改，因缺錢花用，預見一般人收購他人
    之金融帳戶使用常與詐欺犯罪密切相關，竟基於縱有人持其金融帳戶作為詐騙之
    犯罪工具，亦不違反其本意之幫助犯意，於九十三年二月九日前之某日，經由報
    紙之分類廣告欄所刊登收購金融帳戶之廣告，與年籍、姓名不詳之成年男子取得
    聯絡，以一個金融帳戶新台幣（下同）一千二百元、二個金融帳戶二千五百元之
    代價，同意由該成年男子收購後，旋於九十三年二月九日前往屏東縣屏東市○○
    路一０三號台新國際商業銀行股份有限公司屏東分行（以下稱台新銀行）辦理開
    戶，於取得帳號八一二—00000000000000000號之存摺及提款
    卡後，於九十三年二月十六日在高雄市○○路某處，將上開台新銀行帳戶存褶、
    提款卡、印章，連同其所有之中國信託銀行股份有限公司高雄分行帳戶（帳號為
    000000000000000號，以下稱中國信託）存摺、提款卡及印章交
    付該成年男子，並得款二千五百元，以此方法幫助該成年男子與其他姓名年籍不
    詳者利用其帳戶供詐騙他人匯款之用。該成年男子於取得丙○○所交付之上開帳
    戶相關物件後，即獨自或與他人共同基於意圖為自己不法之所有，分別於九十三
    年二月十九日十二時許、同年三月二日十七時許及其他不詳時間，撥打電話給乙○○、丁○○、甲○○、劉閏良、戊○○等人、以附表所示之詐騙手法欺騙乙○○、丁○○、甲○○、劉閏良、戊○○等人，致其等五人陷於錯誤，依接聽電話
    者之指示而分別於附表所示時間，將附表所示之金額匯入丙○○上開台新銀行及
    中國信託帳戶內，嗣丙○○依該成年男子之指示，於九十三年二月二十三日九時
    許前往台新銀行申請補發存摺時，因該銀行職員黃史青發現該存摺係警示帳戶而
    報警處理，經警循線追查始知上情。
    理　　　由
一、右揭犯罪事實，業據被告於本院審理時坦承不諱，核與證人黃史青及被害人乙○○、丁○○、甲○○、劉閏良、戊○○於警詢時之指、證述情節大致相符，並有
    台新銀行客戶基本資料表、台新銀行台幣往來印鑑暨資料卡、台新銀行交易明細
    表、中國信託客戶基本資料表、中國信託對帳單各一份及臺灣中小企業銀行自動
    櫃員機交易紀錄各二紙在卷可稽，足見被告自白與事實相符。本件事證明確，被
    告犯行堪以認定。
二、查被告基於幫助他人犯罪之意思，將其所有之上開帳戶存摺、印章、提款卡交付
    他人持向不特定人詐取財物之用，核其所為，係犯刑法第三十條第一項、第三百
    三十九條第一項詐欺取財罪之幫助犯。公訴事實雖僅記載附表編號一至四所示之
    幫助詐欺犯行，惟移送併案審理即附表編號五部分，係被告同一幫助行為幫助他
    人對於被害人戊○○為詐欺犯行之犯罪事實，與業經起訴部分為單純一罪，本院
    自得併予審究，附此敘明。至公訴人認其係犯同法第三百四十條常業詐欺之共同
    正犯，惟查被告當時僅係將帳戶、印章、提款卡提供他人使用，並未與使用帳戶
    之人合議共謀詐欺或實施詐騙行為，是其所為係屬刑法詐欺罪構成要件以外之行
    為，應論以幫助犯，而非共同正犯；又被告縱對日後該金融帳戶資料將被他人作
    為財產犯罪之用有所預見，惟對於該使用人究竟來歷、背景如何，有無職業、收
    入如何，是否藉詐欺犯罪為業，期間如何，在雙方並非熟識之情況下，本難查悉
    ，在無其他之佐證下，自難單憑被告提供其帳戶資料，即率謂被告確有常業詐欺
    之犯罪認識，是公訴人起訴法條尚有未洽，起訴法條應予變更。另被告曾於九十
    年間因贓物案件，經本院判處有期徒刑四月確定，於九十一年二月二十八日執行
    完畢，有臺灣高等法院被告前案紀錄表及臺灣屏東地方法院檢察署刑案資料查註
    紀錄表各一份在卷可稽，其受有期徒刑之執行完畢後，五年內再犯有期徒刑以上
    刑之本罪，為累犯，應依法加重其刑；再被告以幫助之意思，參與構成要件以外
    之行為，爰依刑法第三十條第二項幫助犯之規定減輕其刑，並先加後減。茲審酌
    被告素行非佳，為圖謀私利，對於蒐集人頭帳戶者將持以犯財產犯罪之用已可預
    見，竟仍非法提供帳戶助長犯罪，破壞金融信用之正確性，且增加犯罪查緝之困
    難，所生危害不輕，惟被告獲利非鉅，且犯後已坦承犯行，態度尚可等一切情狀
    ，量處如主文所示之刑，並諭知易科罰之折算標準。
據上論斷，應依刑事訴訟法第二百七十三條之一第一項、第二百九十九條第一項前段
、第三百條，刑法第三百三十九條第一項、第三十條第二項、第四十七條、第四十一
條第一項前段、罰金罰鍰提高標準條例第一條前段、第二條，判決如主文。
本案經檢察官黃莉琄到庭執行職務。
中　　　華　　　民　　　國　　九十四　　年　　　一　　　月　　 十二 　　日
                                     臺灣屏東地方法院刑事第二庭
                                         法  官  蘇碧珠
右正本證明與原本無異。
如不服本判決應於收受本判決送達後十日內向本院提出上訴書狀，其未敘述上訴理由
者，並得於提起上訴後十日內向本院補提理由書狀（均須按他造當事人之人數附繕本
 ）「切勿逕送上級法院」
                                         書記官  王秋淑
中　　　華　　　民　　　國　　九十四　　年　　　一　　　月　　十三　   日
錄附本案論罪科刑法條全文
中華民國刑法第三百三十九條第一項：
意圖為自己或第三人不法之所有，以詐術使人將本人或第三人之物交付者，處五年以
下有期徒刑、拘役或科或併科一千元以下罰金。
附表：
┌──┬────┬──────────┬─────┬────┬────────┐
│編號│被害人  │受騙匯款時間        │匯款金額  │匯入戶名│詐騙手法        │
├──┼────┼──────────┼─────┼────┼────────┤
│一  │乙○○  │九十三年二月十九日十│三萬一千六│丙○○  │依電話聯絡，佯稱│
│    │        │三時五十五分許      │百三十九元│（帳號為│係郵政總局人員，│
│    │        │                    │（持中國信│八一二－│表示有健保局退費│
│    │        │                    │託金 融卡 │０三０一│支票之掛號信尚未│
│    │        │                    │，帳號為四│０一一二│領取，請乙○○撥│
│    │        │                    │九五九０二│六四三四│打0000000│
│    │        │                    │六九八二九│０００號│九四四四行動電話│
│    │        │                    │三－０一號│）      │至健保局確認，李│
│    │        │                    │匯款，含手│        │心平依指示撥打後│
│    │        │                    │續費）    │        │，接聽小姐請李心│
│    │        │                    │          │        │平再撥打行動電話│
│    │        ├──────────┼─────┤        │0000000七│
│    │        │九十三年二月十九日十│二萬九千八│  　　  │二四號轉九至郵政│
│    │        │四時許              │百五十七元│        │總局確認，乙○○│
│    │        │                    │（持中國信│        │依指示撥打後，接│
│    │        │                    │託之現金卡│        │話人又請乙○○再│
│    │        │                    │，帳號為０│        │打上開０九六一０│
│    │        │                    │七一五四０│        │七０九四四四行動│
│    │        │                    │０三一一八│        │電話至健保局登錄│
│    │        │                    │六四號匯款│        │，乙○○不疑有他│
│    │        │                    │，含手續費│        │，而為轉帳行為。│
│    │        │                    │）        │        │                │
│    │        ├──────────┼─────┤        │                │
│    │        │九十三年二月十九日十│一萬九千八│　　　  │                │
│    │        │四時二十八分許      │百四十元（│        │                │
│    │        │                    │持中國信託│        │                │
│    │        │                    │之現金卡，│        │                │
│    │        │                    │帳號為０七│        │                │
│    │        │                    │一五四００│        │                │
│    │        │                    │三一一八六│        │                │
│    │        │                    │四號匯款，│        │                │
│    │        │                    │含手續費）│        │                │
│    │        │                    │          │        │                │
├──┼────┼──────────┼─────┼────┼────────┤
│二  │丁○○  │九十三年二月二十日十│十九萬九千│杜坤源  │依電話聯絡，佯稱│
│    │        │三時五十五分許      │六百五十八│（帳號為│有勞保費之退費可│
│    │        │                    │元（分二筆│八一二－│以領。嗣丁○○依│
│    │        │                    │匯入，每筆│０三０一│所留電話０九四三│
│    │        │                    │九萬九千八│０一一二│六０一六九六號與│
│    │        │                    │百二十九元│六四三四│之聯絡，並依指示│
│    │        │                    │）        │０００號│操作而為轉帳行為│
│    │        │                    │          │）      │。              │
├──┼────┼──────────┼─────┼────┼────────┤
│三  │甲○○  │九十三年二月二十一日│九萬九千八│杜坤源  │依電話聯絡，佯稱│
│    │        │十七時許            │百八十六元│（帳號為│有健保費之退費可│
│    │        │                    │（持萬泰銀│八一二－│以領。嗣甲○○依│
│    │        │                    │行現金卡，│０三０一│所留電話聯繫並依│
│    │        │                    │帳號為００│０一一二│指示操作而為轉帳│
│    │        │                    │一一八二一│六四三四│行為。          │
│    │        │                    │三一九０六│０００號│                │
│    │        │                    │號匯款）  │）      │                │
├──┼────┼──────────┼─────┼────┼────────┤
│四  │劉閏良  │九十三年二月二十一日│（持萬泰銀│八一二－│依電話聯絡，佯稱│
│    │        │十一時許            │七百二十四│（帳號為│有一筆八千一百五│
│    │        │                    │元（持合作│八一二－│十四元之退費可以│
│    │        │                    │金庫金融卡│０三０一│領。嗣劉閏良依所│
│    │        │                    │，帳號為一│０一一二│留電話聯繫並依指│
│    │        │                    │三四六六九│六四三四│示操作而為轉帳行│
│    │        │                    │九一四九０│０００號│為。            │
│    │        │                    │七０號匯款│）      │                │
│    │        │                    │）        │        │                │
├──┼────┼──────────┼─────┼────┼────────┤
│五  │戊○○  │九十三年三月二日十七│十六萬七千│杜坤源  │依電話聯絡，佯稱│
│    │        │時許                │九百六十一│（帳號為│係郵局人員，有健│
│    │        │                    │元（持郵政│八二二０│保局之退費匯票未│
│    │        │                    │總局金融卡│三七五四│領取巳退回健保局│
│    │        │                    │，帳號七０│０一五０│。嗣戊○○依所留│
│    │        │                    │００００一│四四一號│電話聯繫並依指示│
│    │        │                    │八四０三一│）      │操作而為轉帳行為│
│    │        │                    │九九八八０│        │。              │
│    │        │                    │００號匯款│        │                │
│    │        │                    │六萬八千三│        │                │
│    │        │                    │百四十八元│        │                │
│    │        │                    │、持日盛銀│        │                │
│    │        │                    │行金融卡，│        │                │
│    │        │                    │帳號八一五│        │                │
│    │        │                    │０一六一０│        │                │
│    │        │                    │０三四六六│        │                │
│    │        │                    │一九００號│        │                │
│    │        │                    │匯款九萬九│        │                │
│    │        │                    │千六百十三│        │                │
│    │        │                    │元）      │        │                │
└──┴────┴──────────┴─────┴────┴────────┘
